臺灣屏東地方法院刑事判決　　　　　　　94年度選訴字第14號
公　訴　人　臺灣屏東地方法院檢察署檢察官
被　　　告　乙○○　男　61歲.
被　　　告　丙○○　男　54歲.
被　　　告　丁○○　男　29歲.
上列被告等因賄選案件，經檢察官提起公訴（93年度選偵字第49
號），被告等於本院準備程序進行中，均就被訴事實為有罪之陳
述，本院合議庭裁定改依簡式審判程序審理，判決如下：
    主  文
乙○○共同預備對於有投票權之人，行求賄賂，而約其投票權為
一定之行使，處有期徒刑參月，如易科罰金，以參佰元折算壹日
，褫奪公權貳年，扣案預備用以行求之賄賂Ｔ恤拾壹件沒收；又
有投票權之人，收受賄賂，而許以其投票權為一定之行使，處有
期徒刑肆月，如易科罰金，以參佰元折算壹日，褫奪公權貳年，
收受之賄賂Ｔ恤壹件沒收，如全部或一部不能沒收時，追徵其價
額。應執行有期徒刑陸月，如易科罰金，以參佰元折算壹日，褫
奪公權貳年，緩刑貳年。扣案預備用以行求之賄賂Ｔ恤拾壹件沒
收，收受之賄賂Ｔ恤壹件沒收，如全部或一部不能沒收時，追徵
其價額。
丙○○共同預備對於有投票權之人，行求賄賂，而約其投票權為
一定之行使，處有期徒刑參月，如易科罰金，以參佰元折算壹日
，褫奪公權貳年；又有投票權之人，收受賄賂，而許以其投票權
為一定之行使，處有期徒刑肆月，如易科罰金，以參佰元折算壹
日，褫奪公權貳年，收受之賄賂Ｔ恤壹件沒收，如全部或一部不
能沒收時，追徵其價額。應執行有期徒刑陸月，如易科罰金，以
參佰元折算壹日，褫奪公權貳年，緩刑貳年。扣案收受之賄賂Ｔ
恤壹件沒收，如全部或一部不能沒收時，追徵其價額。
丁○○共同預備對於有投票權之人，行求賄賂，而約其投票權為
一定之行使，處有期徒刑參月，如易科罰金，以參佰元折算壹日
，褫奪公權貳年，扣案預備用以行求之賄賂Ｔ恤柒件沒收；又有
投票權之人，收受賄賂，而許以其投票權為一定之行使，處有期
徒刑肆月，如易科罰金，以參佰元折算壹日，褫奪公權貳年，收
受之賄賂Ｔ恤壹件沒收，如全部或一部不能沒收時，追徵其價額
。應執行有期徒刑陸月，如易科罰金，以參佰元折算壹日，褫奪
公權貳年，緩刑貳年。扣案預備用以行求之賄賂Ｔ恤柒件沒收，
收受之賄賂Ｔ恤壹件沒收，如全部或一部不能沒收時，追徵其價
額。
    事  實
一、甲○○（另行審結）為屏東縣恆春鎮鎮民代表，為使蔡豪能
    於民國93年12月11日舉辦之第6 屆立法委員選舉中順利當選
    ，竟基於對投票權人交付賄賂之概括犯意，及分別與乙○○
    、丙○○、丁○○等三人共同基於行求賄賂而約其投票權為
    一定行使之犯意聯絡，於93年10月間某日，以每件新台幣（
    下同）100 元之價格，向屏東市○○路361 之1 號屏鋒股份
    有限公司購買印有「臺灣心、屏東情」、「只有蔡豪，沒有
    距離」字樣之長、短袖式Ｔ恤共100 件，合計1 萬元。甲○○乃連續於該第6 屆立法委員選舉期間即於（一）93年11月
    間某日，在屏東縣恆春鎮○○路182 號，交付乙○○上開Ｔ
    恤12件，並表示其中1 件Ｔ恤係送給乙○○，作為請其投票
    支持蔡豪之對價，乙○○收受該Ｔ恤後，即允諾投票支持蔡
    豪，而約定投票權為一定之行使；甲○○另交付之其餘11件
    Ｔ恤，係請託乙○○分送予其有投票權之親朋好友，以此作
    為投票支持蔡豪之對價，請其親朋好友投票支持蔡豪。乙○○則應允之，同意與甲○○共同以上開Ｔ恤對有投票權人行
    求賄賂，並將所收受之上開Ｔ恤藏放在其屏東縣恆春鎮○○
    路213 號住處內，預備贈與有投票權人之親朋好友，惟未尋
    找親朋好友贈與上開Ｔ恤前，即為警於93年12月9 日11時30
    分許，持搜索票在屏東縣恆春鎮○○路213 號執行搜索時查
    獲，並扣得上開Ｔ恤12件；（二）93年11月中旬某日，在屏
    東縣恆春鎮○○路1012巷2 弄37號住處，交付丙○○上開Ｔ
    恤20件，並表示其中1 件Ｔ恤係送給丙○○，作為請其投票
    支持蔡豪之對價，丙○○收受該Ｔ恤後，即允諾投票支持蔡
    豪，而約定投票權為一定之行使；甲○○另交付之其餘19件
    Ｔ恤，係請託丙○○分送予其有投票權之親朋好友，以此作
    為投票支持蔡豪之對價，請其親朋好友投票支持蔡豪。丙○○則應允之，同意與甲○○共同以上開Ｔ恤對有投票權人行
    求賄賂，並將所收受之上開Ｔ恤藏放在其屏東縣恆春鎮○○
    路1098號住處內，預備贈與有投票權人之親朋好友，惟未尋
    找親朋好友贈與上開Ｔ恤前，即因警方於93年11月29日持搜
    索票搜索其前開住處之行動，致丙○○因害怕為警查獲，遂
    將所收受之前開20件Ｔ恤丟棄於屏東縣恆春鎮德和里之大排
    水溝內而滅失；（三）93年11月間某日，在屏東縣恆春鎮○○路1012巷2 弄37號住處，交付丁○○上開Ｔ恤8 件，並表
    示其中1 件Ｔ恤係送給丁○○，作為請其投票支持蔡豪之對
    價，丁○○收受該Ｔ恤後，即允諾投票支持蔡豪，而約定投
    票權為一定之行使；甲○○另交付之其餘7 件Ｔ恤，係請託
    丁○○分送予其有投票權之親朋好友，以此作為投票支持蔡
    豪之對價，請其親朋好友投票支持蔡豪。丁○○則應允之，
    同意與甲○○共同以上開Ｔ恤對有投票權人行求賄賂，並將
    所收受之上開Ｔ恤藏放在其屏東縣恒春鎮○○里○○路67號
    住處內，預備贈與有投票權人之親朋好友，惟未尋找親朋好
    友贈與上開Ｔ恤前，即為警於93年12月9 日11時40分許，持
    搜索票在屏東縣恒春鎮○○里○○路67號執行搜索時查獲，
    並扣得上開Ｔ恤8件。
二、案經屏東縣警察局移送臺灣屏東地方法院檢察署檢察官偵查
    起訴。
    理  由
一、本件犯罪事實，業經被告乙○○、丙○○、丁○○等3 人於
    偵訊及本院審理時坦承不諱，核與證人謝奇享於警詢時之陳
    述及共同被告甲○○於偵訊時供述之情節相符，並有上開Ｔ
    恤20件（乙○○住處扣得12件、丁○○住處扣得8 件）扣案
    可證，足認被告乙○○、丙○○、丁○○等3 人上開不利於
    己之自白，確與事實相符，應可採信。本件事證明確，被告
    乙○○、丙○○、丁○○等3人之犯行，洵堪認定。
二、核被告乙○○、丙○○、丁○○等人各收受前開Ｔ恤1 件，
    以之作為投票支持蔡豪之對價，允諾甲○○投票支持蔡豪而
    約定投票權為一定之行使之行為，均係犯刑法第143 條第1
    項之投票受賄罪。又查被告乙○○、丙○○、丁○○等3 人
    分別與共同被告甲○○，共同基於行求賄賂而約其投票權為
    一定行使之犯意聯絡，均自共同被告甲○○處收受前開Ｔ恤
    11 件 （乙○○）、19件（丙○○）、7 件（丁○○），預
    備尋找其各自之親朋好友加以行賄，惟被告3 人尚未對外尋
    找對象行求賄賂時，即為警查獲，是其等之行為，仍屬預備
    行求賄賂之階段，而均係犯公職人員選舉罷免法第90條之1
    第2 項、第1 項之預備對於有投票權之人行求賄賂罪（被告
    等3 人皆未尋找行賄對象，故無交付賄賂之對象，應屬預備
    行求賄賂階段，公訴人認此部分為預備交付賄賂階段，似有
    誤會）。而被告乙○○、丙○○、丁○○等3 人就上開預備
    行求賄賂犯行，分別與共同被告甲○○有犯意聯絡及行為分
    擔，均分別就各該犯行論以共同正犯。被告乙○○、丙○○
    、丁○○等3 人所犯前開投票受賄及預備行求賄賂二犯行間
    ，犯意各別，行為互殊，應予分論併罰。而被告乙○○、丙○○、丁○○等3 人對於預備行求賄賂之犯行，已於偵查中
    自白，均應依公職人員選舉罷免法第90條之1 第5 項規定減
    輕其刑。爰審酌選舉制度係民主政治植基之重要制度，被告
    乙○○、丙○○、丁○○等人竟無視禁止賄選之法令宣導，
    收受賄賂並預備對有投票權人行求賄賂，敗壞選風、破壞民
    主機制之正常運作及選舉之公平性，及渠等犯罪之動機、目
    的、手段，犯罪後坦承犯行、態度尚佳等一切情狀，分別量
    處被告乙○○、丙○○、丁○○等人如主文所示之刑，並均
    諭知易科罰金之折算標準，及依公職人員選舉罷免法第98條
    第3 項之規定對渠等宣告褫奪公權二年，復定被告乙○○、
    丙○○、丁○○等人應執行之刑，並均諭知易科罰金之折算
    標準，以資懲儆。又被告乙○○、丁○○2 人前均未曾受有
    期徒刑以上刑之宣告；被告丙○○前雖因竊盜案件，經法院
    判處有期徒刑6 月確定並於60年11月23日執行完畢，惟執行
    完畢後5 年內未曾受有期徒刑以上刑之宣告，分別有其等之
    臺灣屏東地方法院檢察署刑案資料查註紀錄表及臺灣高等法
    院被告前案紀錄表各1 紙在卷足憑，且渠等均已坦承犯行，
    歷經本案偵、審程序，應知警惕，當無再犯之虞，本院因認
    對被告乙○○、丙○○、丁○○等人所處之刑，以暫不執行
    為適當，爰均併予宣告緩刑二年，以啟自新。
三、扣案之被告乙○○預備行求之賄賂即前開Ｔ恤11件；被告丁○○預備行求之賄賂即前開Ｔ恤7 件，均應依公職人員選舉
    罷免法第90條之1 第3 項之規定宣告沒收之。又被告乙○○
    、丙○○、丁○○等人所收受之賄賂即上開Ｔ恤各1 件，均
    應依刑法第143 條第2 項之規定宣告沒收，如一部或全部不
    能沒收時，均追徵其價額。至被告丙○○所收受預備行求之
    賄賂即前開Ｔ恤19件，已因丟棄於屏東縣恆春鎮德和里之大
    排水溝內而滅失，且尚無證據證明其現仍存在，爰不併予沒
    收，附此敘明。
據上論斷，應依刑事訴訟第299 條第1 項前段、第273 條之1 第
1 項，公職人員選舉罷免法第90條之1 第2 項、第1 項、第3 項
、第5 項前段、第98條第3 項，刑法第11條、第28條、第143 條
第1 項、第2 項、第41條第1 項前段、第37條第2 項、第74條第
1款 、第2 款、第51條第5 款、第8 款，罰金罰鍰提高標準條例
第1 條前段、第2 條，判決如主文。
本案經檢察官林津鋒到庭執行職務。
中　　華　　民　　國　　94　　年　　5 　　月　　5 　　日
                  刑事第一庭    法  官  黃聖涵
以上正本證明與原本無異。
如不服本判決應於收受本判決送達後十日內向本院提出上訴書狀
，其未敘述上訴理由者，並得於提起上訴後十日內向本院補提理
由書狀（均須按他造當事人之人數附繕本）「切勿逕送上級法院
」
中　　華　　民　　國　　94　　年　　5 　　月　　5 　　日
                                書記官  蘇雅慧
附錄本判決論罪科刑法條全文：
公職人員選舉罷免法第九十條之一
對於有投票權之人，行求期約或交付賄賂或其他不正利益，而約
其不行使投票權或為一定之行使者，處五年以下有期徒刑，得併
科新台幣四十萬元以上四百萬元以下罰金。
預備犯前項之罪者，處一年以下有期徒刑。
預備或用以行求期約或交付之賄賂，不問屬於犯人與否，沒收之。
犯第一項或第二項之罪，於犯罪後六個月內自首者，減輕或免除
其刑；因而查獲候選人為共犯者免除其刑。
犯第一項或第二項之罪，在偵查中自白者，減輕其刑；因而查獲
候選人為共犯者，減輕或免除其刑。
刑法第一百四十三條
有投票權之人，要求、期約或收受賄賂或其他不正當利益，而許
以不行使其投票權或為一定之行使者，處三年以下有期徒刑，得
併科五千元以下罰金。
犯前項之罪者，所收受之賄賂沒收之。如全部或一部不能沒收時
，追徵其價額。
